【裁判字號】    97,訴,844
【裁判日期】    970924
【裁判案由】    有關教育事務
【裁判全文】
臺北高等行政法院裁定
                                     97年度訴字第00844號
原      告  甲○○
被      告  國立中央大學
代  表  人  乙○○校長）住同.
訴訟代理人  呂理胡  律師
            唐永洪  律師
上列當事人間因有關教育事務事件，原告不服教育部中央教師申
訴評議委員會中華民國97年3 月31日第8119號再申訴評議決定，
提起行政訴訟。本院裁定如下︰
    主  文
原告之訴駁回。
訴訟費用由原告負擔。
    理  由
一、按「人民因中央或地方機關之違法行政處分，認為損害其權
    利或法律上之利益，經依訴願法提起訴願而不服其決定，．
    ．．得向高等行政法院提起撤銷訴訟。」行政訴訟法第4 條
    第1 項定有明文。所謂行政處分，係指中央或地方機關就公
    法上具體事件所為之決定或其他公權力措施而對外直接發生
    法律效果之單方行政行為，訴願法第3 條第1 項及行政程序
    法第92條第1 項俱定有明文。次按「教師對主管教育行政機
    關或學校有關其個人之措施，認為違法或不當，致損其權益
    者，得向各級教師申訴評議委員會提出申訴。」、「教師申
    訴之程序分申訴及再申訴2 級。」、「教師不服申訴決定者
    ，得提起再申訴。」、「教師不願申訴或不服申訴、再申訴
    決定者，得按性質依法提起訴訟或依訴願法或行政訴訟法或
    其他保障法律等有關規定，請求救濟。」教師法第29條第1
    項、第31條第1 項、第2 項前段、第33條定有明文。又教師
    申訴評議委員會組織及評議準則第9 條第1 款規定：「教師
    提起申訴、再申訴之管轄如下：一對於專科以上學校之措施
    不服者，向該學校申評會提起申訴；如不服其評議決定者，
    向中央主管機關申評會提起再申訴。」同準則第20條第2 款
    規定：「申訴有下列各款情形之一者，應為不受理之評議決
    定：．．．二申訴人不適格。」準此，教師應以學校或主管
    教育行政機關對教師個人有所措施，且因該措施致其教師權
    益受損為由，始得提起申訴、再申訴、訴願與行政訴訟，否
    則即有救濟程序不合法之情形。再按「原告之訴，有左列各
    款情形之一者，行政法院應以裁定駁回之。．．．十起訴不
    合程式或不備其他要件者。」行政訴訟法第107 條第1 項第
    10款亦定有明文。
二、本件事實概要：緣原告為被告管理學院企業管理學系副教授
    ，因認「國立中央大學教師評鑑準則」與「國立中央大學管
    理學院教師評鑑施行細則」等相關規定違反大學法及教師法
    ，向被告教師申訴評議委員會（下稱被告申評會）提起申訴
    ，經民國（下同）96年12月28日評議決定「申訴不受理」在
    案，原告復向教育部中央教師申訴評議委員會（下稱教育部
    教師申評會）提起再申訴，亦遭駁回，遂提起本件行政訴訟
    。
三、原告起訴意旨略以：
  (一)不服再申訴評議決定理由如下：1.「學校未對教師個人造成
    權益損害」：被告96年3 月才通過評鑑之施行細則及標準，
    卻於96年12月對91年至96年作成評鑑，違反不溯及既往之規
    定。2.「因暫不處理原告之自我評鑑審核，評鑑尚未生效」
    ：97年2 月26日教評會紀錄僅原告1 人受「暫不決議」，待
    司法程序釐清，但暫不決議等於未通過，如兩次未通過，依
    被告評鑑準則第5 條第2 項即不續聘，難謂「評鑑尚未生效
    」。3.「評鑑非關於教師個人」：此辦法關係教師名譽與工
    作權。4.「是否違反不溯及既往，子法違背母法，乃由校方
    研判」：自治權絕非無法紀。5.「申訴、申復應由校方釐清
    」：教育部96年6 月14日發函被告：「申訴時，申覆並非強
    制先行程序。」教育部為何又自駁法規？6.教育部既知「凡
    校方所訂辦法，申評會無需審究，否則會讓司法救濟形同虛
    設」，但原告第1 次自我評鑑審核受暫不決議，乃等候司法
    釐清「違反溯及既往」、「子法違背母法」？7.被告申評會
    多人私下表示，被告申評會之評議未經法定程序，僅為校長
    與主席主導、虛造之決議。
  (二)聲明請求：1.請求撤銷國立中央大學教師評鑑準則第3 條第
    1 項規定。2.撤銷96年底被告已完成之第1 次評鑑及撤銷被
    告對原告申訴之評議。3.訴訟費用由被告負擔。4.願供擔保
    宣告假執行。
四、本院查：
  (一)有關原告請求撤銷國立中央大學教師評鑑準則第3 條第1 項
    規定部分：按「大學應建立教師評鑑制度，對於教師之教學
    、研究、輔導及服務成效進行評鑑，作為教師升等、續聘、
    長期聘任、停聘、不續聘及獎勵之重要參考。」大學法第21
    條定有明文。是教師評鑑係大學依大學法第21條應建立之制
    度，旨在確保大學教學品質與提升學術研究水準，非專為造
    成教師不利益所設；且國立中央大學教師評鑑準則作為被告
    教師評鑑制度之準繩，乃一抽象、通案性之規定，亦非學校
    或主管教育行政機關對教師個人所為之具體、個案措施，原
    告如有不服，僅能就因系爭規定所生之不利益措施為救濟。
    是本案原告未遭受被告處以任何措施（行政處分），僅因不
    服前開教師評鑑準則而提出申訴、再申訴，核諸首揭說明，
    為申訴、再申訴不合法，申訴、再申訴評議決定不受理原告
    此部分請求，於法無誤，原告復提起撤銷之訴，為起訴不合
    法，應予駁回。
  (二)有關原告請求撤銷被告96年底之第1 次評鑑及撤銷被告對原
    告申訴評議部分：查原告未於96年11月29日被告管理學院教
    師評鑑表上勾選評鑑準則項目與檢附相關佐證資料，並於其
    上載明「第1 次評鑑時間嚴重違反母法，校方知法犯法．．
    ．本人無法配合知法犯法」等語以觀，原告已表明拒絕受評
    ；次查被告管理學院96學年度第4 次院教師評審委員會會議
    記錄第14案決議2 ：「基於法令周延及當事人權益審慎評估
    ，同意企管系97 .2.19教評會決議，暫不處理甲○○教師之
    教師評鑑審核。」等語，茲有原告96年11月29日教師評鑑表
    影本與被告管理學院96學年度第4 次院教師評審委員會會議
    記錄影本各乙份附教育部教師申評會再申訴卷可稽。故由上
    情可知，被告並未對原告完成評鑑，則該教師評鑑之作為，
    對於原告而言，尚未產生，亦即並未發生教師法第29條第1
    項所稱之違法不當措施，或行政訴訟法第4 條第1 項之違法
    不當處分，難謂原告法律上權益已受損害。從而核諸前揭說
    明，原告對之提起申訴、再申訴既非合法，復提起本件撤銷
    訴訟，亦為起訴不合法，應予駁回。又原告之訴既不合法，
    其實體上之主張是否有理由，即毋庸予以審究，併此明。
五、依行政訴訟法第107 條第1 項第10款、第104 條、民事訴訟
    法第95條、第78條，裁定如主文。
中    華    民    國    97    年    9     月    24    日
                   臺北高等行政法院第四庭
                             審判長法  官  鄭小康
                                   法  官  周玫芳
                                   法  官  陳秀
上為正本係照原本作成。
如不服本裁定，應於送達後10日內向本院提出抗告狀（須按他造
人數附繕本）。
中    華    民    國    97    年    9     月    24    日
                                   書記官  楊子鋒


司法院資訊處製作；財團法人民間司法改革基金會備份。
